臺灣板橋地方法院刑事判決　　　　　　　　　　　　　九十三年度訴字第四六二號
　　公訴人　臺灣板橋地方法院檢察署檢察官
　　被　告　戊○○
　　　　　　丙○○
　　　　　　乙○○
??????????居臺北縣板.
　　　　　　甲○○
　　　　　　丁○○
右列被告等因傷害等案件，經檢察官提起公訴（九十二年度偵字第九九六四號、九十
三年度偵字第三八三六號），本院判決如左：
    主  文
戊○○共同傷害人之身體，處有期徒刑捌月。
丙○○、乙○○、甲○○、丁○○共同傷害人之身體，丙○○處有期徒刑陸月，乙○○、甲○○、丁○○各處有期徒刑肆月，如易科罰金，均以佰元折算壹日。
    事  實
一、緣丙○○與壬○○均為勇漢企業股份有限公司（下稱勇漢公司）之股東，二人就
    壬○○是否積欠丙○○新臺幣（下同）一千五百九十五萬二千五百元之借款債務
    乙節素有紛爭。詎丙○○為向壬○○催討前開債務，竟透過姓名年籍不詳綽號「
    阿國」之男子而認識戊○○（綽號小劉），並以自己傷害壬○○之意思，事先與
    戊○○同謀而簽有授權合約書，約由戊○○邀集同具傷害犯意聯絡之乙○○、甲○○（綽號長毛）及丁○○等人於民國九十二年十二月二十日十九時許在臺北縣
    板橋市○○路○段二三六號前會合，並以承租車位為由誘使壬○○至該處中庭，
    經出示丙○○所寫前開授權合約書予壬○○後，即向其催討前開金額為一千五百
    九十五萬二千五百元之借款債務，惟因壬○○堅稱該債務乃勇漢公司與丙○○間
    之債務，與伊無關云云，戊○○、甲○○乃徒手毆打壬○○成傷，乙○○及丁○○則在旁圍事。其後因壬○○哀求與丙○○對質，戊○○始以電話聯絡丙○○前
    來。迨至丙○○抵達之後，因與壬○○就前開債務糾葛仍有歧見導致談判破裂，
    戊○○乃再基於同一傷害之犯意，徒手毆打壬○○，終致其受有頭部及臉部挫傷
    併臉部多處擦傷及紅腫，以及腹部挫傷等傷害，而丙○○其後即行離去。嗣因隨
    後獲電趕至現場之蕭羅蓮英（壬○○之妻）請其親友代為報案，而警員辛○○及
    林昌城於同日二十一時四十二分許接獲通報後，即按通報內容趕至臺北縣板橋市
    ○○路○段二三六號旁之巷弄進行查察，惟並未發覺有人遭到毆打及挾持之情形
    。至同日二十一時四十二分，警員庚○○及子○○於接獲通報後乃即趕至臺北縣
    板橋市○○路○段二三六號大樓中庭，雖有發現壬○○及蕭羅蓮英坐於中庭沙發
    上，並曾詢問壬○○臉部因何受傷，惟因壬○○當時堅不吐實，又查無其他具體
    犯罪事實，二名警員乃即離開現場。迨至二十二時三十一分許警員庚○○、己○○及子○○再次接獲通報而趕往現場時，壬○○始向該三名警員指訴其遭戊○○
    等人毆打，其並於翌日二十時二十分許前往臺北縣政府警察局板橋分局提出告訴
    ，又於九十二年一月七日前往臺北市政府警察局刑事警察大隊提出告訴，因而查
    悉上情。
二、案經壬○○訴由臺北市政府警察局移送臺灣板橋地方法院檢察署檢察官偵查起訴
    。
    理  由
一、訊據被告五人除被告戊○○就其曾於右揭時地徒手毆打告訴人壬○○乙節供承不
    諱外，其餘四人均矢口否認有何共同傷害告訴人之犯行，被告丙○○辯稱：伊不
    認識戊○○、乙○○、甲○○及丁○○等人，並未委託戊○○等人向壬○○討債
    ，伊於案發當時係在臺北市○○街友人劉山口處與他泡茶，約晚上九點左右才回
    到臺北縣板橋市○○路○段二三六號一樓之十四號，但並未經過中庭，亦未出手
    毆打壬○○或叫戊○○等人毆打他云云；被告乙○○辯稱：伊不認識丙○○及甲○○，當日是戊○○叫伊過去，事前不知要做何事，伊並未出手毆打壬○○云云
    ；被告甲○○辯稱：伊不認識丙○○，當日是戊○○叫伊過去，事前不知要做何
    事，伊並未出手毆打壬○○，警詢時因為警察說其餘被告均已承認有互毆，伊才
    跟著承認云云；被告丁○○辯稱：當日是戊○○叫伊過去，事前不知要做何事，
    伊並未出手毆打壬○○云云。
二、查被告戊○○於右開時地徒手毆打告訴人，致其受有頭部及臉部挫傷併臉部多處
    擦傷及紅腫，以及腹部挫傷等傷害乙節，業據其於本院準備期日及審理時自白不
    諱，核與告訴人之指訴（本院卷第八九頁）相符，另證人即在場目擊經過之告訴
    人姪子癸○○於本院審理時亦證稱有看到被告戊○○打告訴人及告訴人有受傷（
    本院卷第二五八、二六○頁），證人蕭羅連英於偵訊時證稱伊到達現場時有看到
    告訴人已經被打得眼睛腫起來（第九九六四號偵字卷第一五四頁反面），證人即
    警員庚○○、子○○於本院審理時均證稱接獲通報抵達現場時有看到告訴人臉上
    受傷（本院卷第一五一、一五七頁），此外並有診斷證明書一份及告訴人受傷照
    片列印紙一張（第九九六四號偵字卷第三五、三六頁）附卷可稽，堪信告訴人於
    案發當時確遭被告戊○○毆打成傷無訛。至於(一)被告丙○○與被告戊○○間有無
    傷害之事前同謀；(二)被告甲○○是否出手毆打告訴人；(三)被告甲○○、乙○○及
    丁○○與被告戊○○間有無傷害之犯意聯絡等節，被告丙○○雖不否認有簽寫催
    收債款之授權合約書，被告甲○○、乙○○及丁○○亦均坦承於案發當時在場，
    然均矢口否認有何共同傷害犯行，茲分敘本院認定犯罪事實所憑之證據及理由如
    左：
    (一)就被告丙○○與被告戊○○間有無傷害之事前同謀一事，經查證人劉山口於警
      詢時雖曾證稱丙○○當日確實有至伊住處聚餐，惟亦證稱聚餐約於「二十時」
      左右即已結束等語（第九九六四號偵字卷第一○一頁），此與被告丙○○辯稱
      案發當時是在劉山口家中泡茶云云顯有差異，自不足作為其不在場證明。次查
      ，被告丙○○於偵訊時雖稱：「（是否委託戊○○去要債？）之前不認識戊○○，是一位『阿國』男子來我家，我委託阿國的」（同前卷第一五六頁反面至
      第一五七頁），然證人即被告戊○○於同次偵訊時則稱：「（當初委託你的，
      就是庭上的丙○○？）是」「（他委託你就如同警訊及本署之前訊問內容？）
      是」「（丙○○是直接簽委託書，還是阿國委託你？）丙○○是直接簽委託書
      ，阿國是居間人」（同前卷第一五六頁反面至第一五七頁），於警詢時亦明確
      供稱：「因為邱某與蕭某之間有一筆新臺幣一千六百萬元整之債務，丙○○遂
      委託我代為處理該債務，並當場簽下委託書」（同前卷第二五頁）、「當時係
      丙○○與壬○○之間有一些債務糾紛，丙○○便委託我代為協商如何債務清償
      之事」「純粹係朋友代為幫忙」「我沒有收丙○○任何酬勞」（同前卷第一○
      四頁反面至第一○五頁）、「當時我有參與丙○○及壬○○之間如何償還債務
      之協調，我是依據丙○○之意思與壬○○溝通」（同前卷第一○六頁反面）等
      語，於本院審理時更具結證稱：「我是透過阿國介紹，受丙○○之委託前往處
      理」等語（本院卷第二九四頁），而被告丙○○於被告戊○○證述後亦表示對
      其證詞無意見（本院卷第五三頁），參以被告戊○○於案發當日係持該授權合
      約書提示予告訴人觀看後，即逕行催討債務及其後之傷害暴行，此業據告訴人
      指訴綦詳，核與證人即被告戊○○所證述之過程相符，並有授權合約書一紙在
      卷可參（同前卷第八一頁），足證被告丙○○於本案事發之前確有委託被告戊○○向告訴人討債之意思聯絡，而被告戊○○亦係為了代為催討債務而前往案
      發地點無訛，從而被告丙○○辯稱伊不認識戊○○，並未委託其向壬○○討債
      云云，並無可採。再查，證人癸○○於本院審理時曾證稱：於丙○○抵達現場
      與告訴人討債不成後，戊○○曾出手毆打告訴人等語（本院卷第二五四、二六
      ○至二六一頁），而被告丙○○亦不否認當晚曾至前前開中庭附近，茲因此次
      糾紛與被告丙○○向告訴人催討債務間具有相當密切之關係，且被告丙○○抵
      達現場及告訴人遭到再次毆打之時間亦甚接近，參以被告丙○○與告訴人間就
      前開債務糾葛爭議數年，積怨已深，更因而衍生多件民刑事訴訟案件及請願案
      件，有臺灣臺北地方法院八十七年度訴字第一二一五號、臺灣高等法院八十九
      年度上訴字第九六一號、最高法院九十一年度台上字第五六六一號、臺灣高等
      法院九十一年度上更(一)字第八五一號等判決書（本院卷第二二六至二三九頁）
      及申冤書、報案函、請求保護聲請書等文書（本院卷第二○九至二二五頁）附
      卷可參，堪認丙○○於事前與戊○○間應有以傷害告訴人之方式來催討債務之
      犯意聯絡，故其辯稱未叫戊○○等人毆打告訴人云云，亦無足採。
    (二)被告甲○○曾出手毆打告訴人乙節，業據其於警詢時自稱：「協調中我與壬○○有些言語衝突，壬○○先出手推我一把，我亦回推他一把，而後壬○○便一
      拳揮向我的左臉，我與壬○○便開始互毆，而丁○○、戊○○、乙○○即將我
      們拉開」「當時我亦有受傷，但我不想對他提出告訴」（第九九六四號偵字卷
      第一○九頁），核與告訴人之指訴（本院卷第八九頁）及證人癸○○所證述（
      本院卷第二六○頁）情節相符，另證人即被告戊○○於警詢及偵訊時（同前卷
      第七六、一○五頁、第一五二頁反面）、被告丁○○於警詢及偵訊時（同前卷
      第一一三頁、第一五二頁反面）亦均同此陳述，且證人即被告乙○○於本院審
      理時亦陳稱：「當天晚上有看到壬○○與另外一個人在打架，那個人矮矮的、
      瘦瘦的，二人用拳頭互毆」（本院卷第六二頁），經對照被告五人之身材體型
      ，亦僅有被告甲○○與此相符，復參以證人或當事人於案發之初之供述，因較
      少權衡利害得失或受他人之干預，故較之事後翻異之詞為可信之經驗法則，堪
      認被告甲○○於警詢時之自白方為屬實，從而其辯稱伊並未出手毆打壬○○，
      警詢時因為警察說其餘被告均承認有互毆，伊才跟著承認云云，諒屬事後卸責
      之詞，委無足取。至於證人即被告戊○○、丁○○於本院審理時雖均改稱實際
      上甲○○並未出手，惟此應係為迴護被告甲○○之詞，亦不可信。
    (三)有關被告甲○○、乙○○及丁○○與被告戊○○間有無傷害之犯意聯絡部分，
      被告甲○○及乙○○於警詢及本院審理時均供稱：戊○○怕壬○○有黑道勢力
      ，怕有危險，所以找伊一同前往保護他等語（第九九六四號偵字卷第一○九、
      一一一頁；本院卷第二九九頁），而被告丁○○於警詢時則供稱「當時係丙○○與壬○○之間有一些債務糾紛，丙○○便委託小劉代為催討，而小劉便聯絡
      我一同前往板橋市○○路○段二三六號處理本件糾紛」（同前卷第一一二頁反
      面），從而渠等三人至遲於抵達現場之時，即已知悉此次前往案發地點之目的
      係催收債務，且依其所得之資訊，亦已預見可能衍生傷害等暴力衝突。迨告訴
      人抵達現場並拒絕付款後，甲○○即與戊○○出手毆打之情形，業經認定如前
      ，益徵其與被告戊○○間確有傷害告訴人之犯意聯絡。至於被告乙○○及丁○○雖未參與毆打告訴人之行為，然渠除未上前勸阻暴力傷害行為之發生及擴大
      外，乙○○更在旁看守在場之癸○○乙節，業據證人癸○○指訴明確（本院卷
      第二五八頁），亦堪認渠二人與被告戊○○間，亦有傷害壬○○之犯意聯絡。
      從而被告甲○○、乙○○及丁○○辯稱：當日是戊○○叫伊過去，事前不知要
      做何事云云，被告乙○○及丁○○另辯稱：伊未出手毆打壬○○云云，顯屬推
      諉卸責之詞，委無足取。
    (四)綜上所述，本案事證明確，被告等五人犯行洵堪認定。
三、核被告五人所為，均係犯刑法第二百七十七條第一項之普通傷害罪。又被告戊○○及甲○○等人於右揭時間雖曾陸續對告訴人為傷害行為，然其犯罪之動機與目
    的同一，且時間緊接手法相同，應認係在一個傷害犯意下所為之行為，屬接續犯
    。另被告戊○○與乙○○、甲○○及丁○○間就此傷害犯行，具有犯意聯絡及行
    為分擔，而被告丙○○因係以自己共同犯罪之意思，事先同謀，而由其餘四名被
    告實施犯罪之行為，均為共同正犯（司法院大法官會議釋字第一０九號解釋參照
    ）。爰審酌被告五人個別之素行紀錄（戊○○僅曾因違反公司法案件經判處罰金
    三千元及五千元確定；丙○○尚未因犯罪經判處有罪；乙○○曾因違反槍砲彈藥
    刀械管制條例案件經判處有期徒刑一年二月，併科罰金二萬元確定，惟尚未執畢
    ；甲○○無前科紀錄；丁○○曾因公共危險案件經本院判處有期徒刑七月，緩刑
    三年，並於九十二年二月二十日確定，現仍在緩刑期間內），智識程度（戊○○
    為大專畢業，丙○○為高中畢業，乙○○為高中肄業，甲○○為國中畢業，丁○○為高中畢業），參與犯罪行為之程度（戊○○為主要帶頭實施傷害行為之人，
    丙○○為共謀共同正犯，乙○○、甲○○及丁○○均為在場共同正犯），犯罪動
    機及目的，徒手毆打告訴人致其受傷所生危害程度，渠等與被害人即告訴人間之
    關係，及犯後態度等一切情狀，量處如主文所示之刑，並就主文欄第二項丙○○
    、乙○○、甲○○及丁○○部分諭知如易科罰金之折算標準。
四、不另為無罪諭知部分（即剝奪他人行動自由罪及恐嚇危害安全罪部分）：
    (一)公訴意旨另略以：戊○○與丙○○為順利完成前開一千五百九十五萬二千五百
      元債務之催收，雙方已有恐嚇他人生命危害安全及剝奪人之行動自由等犯意之
      聯絡。於同年月二十日十九時許，戊○○帶同具備前開犯意聯絡之竺伯方、甲○○、丁○○等人，至壬○○位於臺北縣板橋市○○路○段二三六號住處中庭
      ，以承租車位為藉口誘使壬○○與渠等見面，並於檢查過壬○○
      誤後，立即出示上開授權合約書表明替丙○○處理債務，並恃人數上之優勢當
      場控制壬○○行動自由，阻止其自由離去，經壬○○哀求與丙○○對質，戊○○等人才聯繫丙○○，丙○○則偕同不知情之王伯權到場，並要求壬○○清償
      債務，而後又與王伯權先行離開，戊○○遂逕以壬○○所有門號000000
      0000行動電話撥打予蕭羅蓮英，要求蕭羅蓮英籌款償債，嗣蕭羅蓮英到場
      後，戊○○等人又要求壬○○夫婦以電話籌錢，其間對二人恫稱如不還錢，將
      押往山上活埋等危害生命之言語，使壬○○夫婦心生畏佈等語，因認被告戊○○、丙○○、乙○○、甲○○、丁○○另亦共犯刑法第三百零二條之剝奪他人
      行動自由罪及同法第三百零五條之恐嚇危害安全罪嫌。
    (二)按犯罪事實應依證據認定之，無證據不得認定其犯罪事實；不能證明被告犯罪
      者，應諭知無罪之判決，刑事訴訟法第一百五十四條第二項、第三百零一條第
      一項分別定有明文。又刑事訴訟上證明之資料，無論其為直接證據或間接證據
      ，均須達於通常一般人均不致於有所懷疑，而得確信其為真實之程度，始得據
      為有罪之認定，若其關於被告是否犯罪之證明未能達此程度，而有合理性懷疑
      之存在，致使無從形成有罪之確信，根據「罪證有疑，利於被告」之證據法則
      ，即不得遽為不利被告之認定，其以情況證據（即間接證據）斷罪時，尤須基
      於該證據在直接關係上所可證明之他項情況事實，本乎推理作用足以確證被告
      有罪，方為合法，不得徒憑主觀上之推想，將一般經驗上有利被告之其他合理
      情況逕予排除（最高法院七十六年台上字第四九八六號、三十二年度上字六七
      號判例參照）。另告訴人之告訴，本以使被告受刑事訴追為目的，故其陳述是
      否與事實相符，自應調查其他證據，以資審認，苟其所為攻擊之詞，尚有瑕疵
      ，則在此瑕疵未予究明以前，即不能遽採為斷罪之基礎（最高法院六十九年臺
      上字第一五三一號判例參照）。
    (三)公訴人認被告五人另涉犯剝奪他人行動自由及恐嚇危害安全罪嫌，主要係以：
      告訴人之指訴、證人蕭羅連英之證述、證人庚○○、子○○之證述及診斷證明
      書為其論據，然訊之被告等五人則均堅決否認有何剝奪壬○○及蕭羅蓮英行動
      自由及恐嚇危害其安全犯行，並辯稱：從未剝奪壬○○之自由，亦未曾使用尖
      刀之類的凶器，更從未說過「如果不還錢，將押往山上活埋」等語，經查：
      (1)剝奪行動自由罪部分：按刑法第三百零二條第一項之罪，係指私人以不法手
        段束縛他人行動自由之行為。亦即係以將被害人置於自己實力支配之下，並
        剝奪其行動自由為成立要件，而所謂剝奪人之行動自由，應以有具體行為，
        使人之行動喪失自由，方能成立（最高法院二十五年上字第六九七五號判例
        、五十八年台上字第九六四號判決及九十一年度台上字第四七四五號判決參
        照）。查告訴人於九十二年一月七日在臺北市政府警察局刑事警察大隊接受
        詢問時係稱：小劉（指被告戊○○）用尖刀抵住伊腰部（第九九六四號卷第
        七頁），惟於九十一年十二月二十一日在臺北縣政府警察局板橋分局接受詢
        問時，則稱並未看到凶器（同前卷第九一頁反面），另其於九十二年五月九
        日警詢時雖又稱：戊○○稱倘有人報警便要槍殺他們（同前卷第九七頁），
        然而，被告戊○○等人始終堅稱並未攜帶尖刀、槍械等任何兇器前往，且當
        晚曾到現場進行處理之警員庚○○及子○○亦均未證稱當晚曾經查獲此類兇
        器，足見告訴人此部分指訴與實情並不相符。次查臺北縣板橋市○○路○段
        二三六號中庭緊鄰馬路，旁邊有「清茶館」及「涮涮鍋」等營業場所，而告
        訴人當晚曾與被告戊○○、甲○○、乙○○及丁○○等人前往吐魠魚羹店後
        ，又折返前開中庭，其往返吐魠魚羹店沿途會經過「流行書坊」、「統一超
        商」及「麵包店」等營業場所乙節，業據告訴人、被告等人、證人蕭羅連英
        、癸○○等人陳述互核一致，並有經被告及告訴人確認無訛之案發地點位置
        圖附卷可參（聲他字卷第三二頁），又案發當晚警員辛○○及林昌城於同日
        二十一時四十二分許接獲通報後，即按通報內容趕至臺北縣板橋市○○路二
        三六號三段旁之巷弄進行查察，惟並未發覺有人遭到毆打及挾持之情形。至
        同日二十一時四十二分，警員庚○○及子○○於接獲通報後乃即趕至臺北縣
        板橋市○○路○段二三六號大樓中庭，雖有發現告訴人及蕭羅蓮英坐於中庭
        沙發上，並詢問告訴人臉部因何受傷，惟因告訴人當時堅不吐實，又查無其
        他具體犯罪事實，二名警員乃即離開現場。迨至二十二時三十一分許警員庚○○、己○○及子○○再次接獲通報而趕往現場時，告訴人始向該三名警員
        指訴其遭戊○○等人毆打等情，業據警員辛○○、庚○○及子○○於偵訊及
        本院審理時證述綦詳，並有臺北縣政府警察局勤務指揮中心受理各類案件紀
        錄單（第九九六四號偵字卷第八三頁）、警員子○○、庚○○之報告書（同
        前第八六至八八頁）及警員辛○○之報告書（同前卷第八九頁）附卷可資參
        佐，倘告訴人認其行動自由業遭剝奪，除可利用其行經公共場所時大聲呼救
        外，亦可於員警接獲線報抵達現場時請求保護並指訴被告等人犯罪，然其竟
        均捨此不為，則其行動自由是否確實已經遭到剝奪，即非無疑。再查告訴人
        哀求與被告丙○○對質後，丙○○隨後確有前往現場，而蕭羅連英抵達現場
        後，因想要與丙○○理論，即「拉著告訴人」前往吐魠魚羹店，業據證人蕭
        羅連英（同前卷第十頁反面）及癸○○（本院卷第二六一頁）證述明確，可
        見告訴人及其妻當晚雖一直與被告戊○○等人在一起，然其似仍保有相當之
        行動自由。至於告訴人之診斷證明書，至多僅能證明其於案發當時確遭毆打
        成傷，而不能直接證明其行動自由業遭剝奪。
      (2)恐嚇危害安全罪部分：告訴人雖一再指稱被告戊○○等人曾對伊恐嚇稱：如
        不還錢，將押往山上活埋等危害生命之言語，至其因而心生畏佈云云，然除
        此之外，非但被告五人始終否認於案發當時有說過或聽到這些話，就連證人
        蕭羅連英及癸○○亦均未證稱其曾聽到被告等人口出此言，反觀告訴人與被
        告丙○○素有嫌怨，而其餘四名被告又涉有共同毆打告訴人之犯行，雙方之
        利害關係顯屬對立，復查無其他證據可證其指述是否與實情相符，自不得單
        憑此項陳述，遽以恐嚇危害安全罪相繩。
    (四)綜上事證，就被告五人是否有剝奪告訴人之行動自由及以加害其生命、身體之
      事恐嚇告訴人致生危害於安全等節，既均未達於通常一般之人均不致有所懷疑
      而得確信其為真實之程度，復查無其他積極證據足證被告五人確有共同剝奪行
      動自由及恐嚇危害安全犯行，本院即無從形成有罪之確信。根據「罪證有疑，
      利於被告」之證據法則及前引規定與判例意旨，因不能證明被告犯罪，本應諭
      知被告五人無罪之判決，惟因公訴人認惟此部分如成立犯罪，與前揭傷害部分
      有牽連犯之裁判上一罪關係，爰不另為無罪之諭知。
據上論斷，應依刑事訴訟法第二百九十九條第一項前段，刑法第二十八條、第二百七
十七條第一項、第四十一條第一項前段，罰金罰鍰提高標準條例第一條前段、第二條
，判決如主文。
本案經檢察官葉志飛到庭執行職務。
中　　　華　　　民　　　國　　九十三　　年　　 十一 　　月　　 三十 　　日
                          臺灣板橋地方法院刑事第十一庭
                              審判長法?官  潘  翠  雪
                                    法　官  王  士  珮
                                    法?官  楊  明  佳
右正本證明與原本無異。
如不服本判決，應於判決送達後十日內向本院提出上訴狀（應附繕本），上訴於臺灣
高等法院。
                                    書記官  黃  炎  煌
中　　　華　　　民　　　國　　九十三　　年　　 十二 　　月　　　一　　　日
附錄法條：
刑法第二百七十七條（普通傷害罪）
傷害人之身體或健康者，處三年以下有期徒刑、拘役或一千元以下罰金。
犯前項之罪因而致人於死者，處無期徒刑或七年以上有期徒刑；致重傷者，處三年以
上十年以下有期徒刑。
